臺灣高等法院高雄分院民事裁定　　　　　 95年度破抗字第7號
抗　告　人　乙○○
　　　　　　　　　　　　之2
上列抗告人聲請宣告破產事件，對於民國95年5月8日臺灣高雄
地方法院95年度破字第41號所為裁定提起抗告，本院裁定如下：
    主  文
抗告駁回。
抗告程序費用由抗告人負擔。
    理  由
一、聲請及抗告意旨略以：抗告人為購買房屋，以標會及貸款方
    式籌集資金，原本與妻均有工作收入，可勉強支應，嗣逢經
    濟不景氣，遭雇主裁員而迄今仍失業中，僅賴妻子每月新台
    幣（下同）1 萬7 千元的微薄薪資維生，並出售房屋以減輕
    貸款壓力。2 年前因抗告人岳父罹患「鼻咽癌」重症，需長
    期休養，並仰賴他人照料平日生活，抗告人妻乃辭去原來的
    工作照護其父，故已無工作收入可維持家庭開支及清償債務
    ，抗告人乃四處告貸，致負債急速累積，迄今負債約160 萬
    5 千元，資產則僅有現金23萬元，負債超過資產甚多，符合
    宣告破產之要件。而抗告人現有資產足以構成破產財團，支
    付相關破產程序費用及分配債務，抗告人父親甲○○並同意
    接濟扶養抗告人一家之生活，故有宣告破產之實益。原審法
    院逕認抗告人欠缺鉅額之生活費，是以不准宣告破產，為有
    違誤，請求廢棄原裁定，發回原審更為裁定等語。
二、按破產法第95條規定，破產管理人之報酬為財團費用，破產
    人及其家屬之必要生活費，則視為財團費用；第97條規定，
    財團費用應先於破產債權，隨時由破產財團清償之。又破產
    宣告後，如破產財團之財產不敷清償財團費用及財團債務時
    ，法院因破產管理人之聲請，應以裁定宣告破產終止，亦為
    同法第148 條所明定。故破產法第57條雖規定債務人不能清
    償債務時得宣告破產，然依同法第148 條規定之意旨，債務
    人之財產雖可勉強組成破產財團，如預見縱進行破產程序，
    該破產財團之財產顯仍不足清償破產財團費用及財團債務時
    ，即應認無宣告破產之實益，而無待宣告破產後再另為宣告
    破產終止之必要。
三、經查：
　(一)抗告人共積欠遠東國際商業銀行股份有限公司等9 家銀行計
  　1,644,806 元之債務（如附表所示），經本院向各該債權銀
    行查明屬實，有各該債權銀行之函文在卷可稽。
  (二)抗告人固陳報其失業數年，目前無業，現有資產為現金23萬
    元，父親甲○○同意接濟扶養家人生活云云，惟查：(一)經調
    閱抗告人財產歸戶資料，抗告人於92年至94年均有自宏城企
    業股份有限公司之薪資所得各為316,919 元、311,343 元、
    314,308 元，及經宏城公司函覆：抗告人現仍在職，月薪約
    2 萬3 千元至2 萬4 千元（本院卷119 頁），即年薪約28萬
    元；(二)抗告人提出證明其資產之台灣銀行支票，業於95年8
    月10日存入抗告人在彰化銀行大發分行之帳戶，嗣經提領，
    截至95年11月28日之存款餘額僅為378 元，亦有台灣銀行、
    彰化銀行函文可稽（本院卷122 頁、129 至130 頁）；(三)抗
    告人所提出由甲○○具名之證明書乃影本，且甲○○經通知
    未到庭說明，及本院調閱其財產歸戶資料，甲○○名下除不
    動產總值41萬餘元，並無其他收入，核難認其有能力或願意
    負責抗告人全家之生活費用支出。
  (三)依上開資料顯示，抗告人目前年收入約28萬元，名下並無資
    產，其負債大於資產，固足認已不能清償其債務。惟依目前
    破產執行程序實務，破產管理人之最低報酬約為4 萬元，本
    件破產程序需召開債權人會議、分配破產財團，預估至少需
    1 年破產期間，此期間依抗告人於聲請狀陳報其需扶養父母
    、妻及子女（原審卷3 頁），及依其戶謄本顯示，抗告人育
    有一子（84年出生），則抗告人之所得縱列入破產財團，依
    行政院主計處調查統計結果，91年度平均「每人」消費支出
    達266,372 元之消費水準，支付抗告人一家生活費用已甚拮
    据，且優先支出此財團費用後，已無餘額可支應相關破產程
    序之費用。是本院調查結果，認足以預見本件縱進行破產程
    序，該破產財團之財產顯仍不足清償破產財團費用及財團債
    務，應認無宣告破產之實益。
四、從而，以抗告人得構成破產財團之財產，尚難認有達到准予
    宣告破產之實益，不應准為破產之宣告。原裁定駁回抗告人
    之聲請，並無違誤。抗告意旨指摘原裁定不當，求予廢棄，
    並無理由，應予駁回其抗告。爰依破產法第5 條、民事訴訟
    法第495 條之1 第1 項、第449 條第1 項、第95條、第78條
    ，裁定如主文。
中　　華　　民　　國　　96　　年　　1　　月　　 3 　　日
                            民事第六庭
                                審判長法官  許明進
                                法      官  張明振
                                法      官  謝肅珍
以上正本證明與原本無異。
如不服本裁定應於送達後10日內向本院提出再抗告狀 (並按他造
當事人之人數附繕本)， 並繳納再抗告費新臺幣1,000 元。再為
抗告應以適用法規顯有錯誤為理由，並經本院之許可，該許可以
原裁定所涉及之法律見解具有原則上之重要性者為限，並委任律
師為代理人。
中　　華　　民　　國　　96　　年　　1　　月　　 3 　　日
                                書  記  官  廖素珍
附表：
┌──┬───────────┬──────┐
│編號│  債      權      人  │債權金額（新│
│    │                      │台幣：元）  │
├──┼───────────┼──────┤
│ 1  │新竹國際商業銀行      │216,979     │
├──┼───────────┼──────┤
│ 2  │玉山銀行股份有限公司  │116,205     │
├──┼───────────┼──────┤
│ 3  │台灣新光商業銀行股份有│ 65,060     │
│    │限公司                │            │
├──┼───────────┼──────┤
│ 4  │中國信託商業銀行股份有│ 47,125     │
│    │限公司                │            │
├──┼───────────┼──────┤
│ 5  │萬泰商業銀行股份有限公│260,149     │
│    │司                    │            │
├──┼───────────┼──────┤
│ 6  │大眾商業銀行股份有限公│132,785     │
│    │司                    │            │
├──┼───────────┼──────┤
│ 7  │美商花旗銀行股份有限公│134,327     │
│    │司                    │            │
├──┼───────────┼──────┤
│ 8  │遠東國際商業銀行股份有│172,495     │
│    │限公司                │            │
├──┼───────────┼──────┤
│ 9  │安泰商業銀行股份有限公│499,681     │
│    │司                    │            │
├──┼───────────┴──────┤
│合計│ 1,644,806元                        │
│    │                                    │
└──┴──────────────────┘
